臺灣臺中地方法院刑事判決
111年度易字第342號
公  訴  人  臺灣臺中地方檢察署檢察官
被      告  王浩宇


上列被告因竊盜案件，經檢察官提起公訴（110年度偵字第23558
號），本院判決如下：
    主    文
甲○○幫助犯竊盜罪，處拘役伍拾日，如易科罰金，以新臺幣壹仟
元折算壹日。未扣案犯罪所得新臺幣貳仟元沒收，於全部或一部
不能沒收或不宜執行沒收時，追徵其價額。
    犯罪事實
一、甲○○得預見其將車號000-0000號自用小客車出借予他人，他
    人可能駕駛上開車輛從事不法行為，竟仍基於幫助竊盜之不
    確定故意，於民國109年11月29日凌晨3時許前某時，將車號
    000-0000號自用小客車借予真實姓名年籍不詳綽號「阿南」
    之人，嗣綽號「阿南」之人於109年11月29日凌晨3時許侵入
    乙○○位於臺中市○○區○○路0段000巷00號2樓住處房間內，徒
    手竊取乙○○(越南籍)所有之居留證、健保卡、現金新臺幣（
    下同）1萬3000元、越南幣170萬元等物品，得手後駕駛車牌
    號碼000-0000號自用小客車離去。嗣經警調閱監視器畫面，
    循線查悉上情。
二、案經乙○○及丙○○(乙○○之配偶)訴由臺中市政府警察局大雅分
    局報告臺灣臺中地方檢察署檢察官偵查起訴。
    理    由
壹、程序部分：
一、按被告以外之人於審判外之陳述雖不符刑事訴訟法第 159條
    之 1至之4等4條之規定，而經當事人於審判程序同意作為證
    據，法院審酌該言詞陳述或書面陳述作成時之情況，認為適
    當者，亦得為證據；當事人、代理人或辯護人於法院調查證
    據時，知有刑事訴訟法第159條第1項不得為證據之情形，而
    未於言詞辯論終結前聲明異議者，視為有前項之同意，同法
    第159條之5定有明文。本案判決下列所引用被告甲○○以外之
    人於審判外之陳述，屬傳聞證據，惟被告於本院準備程序表
    示同意作為證據（參本院卷第37頁），本院審認上開證據作
    成時之情況，應無違法取證或不當情事，與本案待證事實間
    復具有相當之關聯性，以之作為證據應屬適當，依刑事訴訟
    法第159條之5規定，自有證據能力。
二、本案判決以下引用之非供述證據，並無刑事訴訟法第159條
    第1項規定傳聞法則之適用，經本院審理時依法踐行調查證
    據程序，與本案待證事實具有自然之關聯性，且無證據證明
    係公務員違法取得之物，依法自得作為證據。
貳、實體部分： 
一、訊據被告固坦承車號000-0000號自用小客車平日為伊所使用
    乙節，然矢口否認有何侵入住宅竊盜或幫助竊盜之犯行，辯
    稱：伊於109年11月29日凌晨3時許前某時，將車號000-0000
    號自用小客車借予綽號「阿南」之人使用，伊當時缺錢，因
    此以每次2,000元之代價將車輛借予綽號「阿南」之人使用
    。伊與綽號「阿南」之人是在網路上認識，有見過幾此面，
    綽號「阿南」之人跟伊說需要用車時，伊有猜到綽號「阿南
    」之人應該是要做不法的事情，但不知道綽號「阿南」之人
    要去竊盜云云。惟查：
(一)車號000-0000號自用小客車車主為被告母親林美雲，平日為
    被告使用乙節，業據被告自承在卷（參偵卷第22頁），復有
    公路監理電子閘門查詢資料附卷可稽（參偵卷第53頁），此
    部分事實應堪認定。
(二)109年11月29日凌晨3時至3時30分許間，證人乙○○位於臺中
    市○○區○○路0段000巷00號2樓住處房間內，證人乙○○所有之
    居留證、健保卡、現金1萬3000元、越南幣170萬元等物品遭
    竊乙節，業據證人乙○○於警詢時證稱：上揭地址為伊住處，
    當時發現居留證、健保卡、現金1萬3000元、越南幣170萬元
    等物遭竊，證人即伊配偶丙○○有注意到犯嫌行竊等語（參偵
    卷第30至31頁）；證人丙○○於警詢時證稱：伊於上揭時間、
    住處發現有人竊取證人乙○○之居留證、健保卡、現金1萬300
    0元、越南幣170萬元等物，犯嫌只有1人，當時犯嫌戴口罩
    因此無法指認，身高約165至170公分，身材瘦瘦的，年紀約
    20歲至30歲等語（參偵卷第33至35頁），互核上開證人證述
    相符。另有證人黃玉蘭於警詢時證稱：109年11月29日凌晨3
    時許，樓上租戶告知其財物遭竊等語（參偵卷第37至38頁）
    ，足見證人乙○○於物品遭竊時亦有向房東告知此事，倘若非
    有遭竊之情，應無大費周章告知房東並報警之理，上開證人
    之證述應堪採信。卷內另有監視器錄影畫面翻拍照片、臺中
    市大雅分局大雅派出所受理各類案件紀錄表、受理刑事案件
    報案三聯單等在卷可稽（參偵卷第41至43、57至59頁），此
    部分事實亦堪認定。
(三)被告於本院審理時自承：伊於109年11月29日凌晨3時許前某
    時，將車號000-0000號自用小客車借予綽號「阿南」之人使
    用，據伊所知綽號「阿南」之人是從事違法行為的人，但伊
    當時缺錢，因此以每次2000元之代價將車輛借予阿南使用。
    伊與阿南是在網路上認識，有見過幾次面，阿南跟伊說需要
    用車時，伊有猜到阿南應該是要做不法的事情等語（參本院
    卷第36至37頁），而於偵查中被告亦陳稱：據伊所知綽號「
    阿南」之人是在從事毒品交易等語（參偵卷第72頁），則被
    告對於綽號阿南之人係從事不法行為乙情顯有所知，仍將上
    開自用小客車借予阿南使用，容任阿南駕車竊盜使用，被告
    具有竊盜之不確定故意甚明。
(四)綜上，本案事證明確，被告犯行應堪認定，應予依法論科。
二、論罪科刑：
(一)核被告所為，係犯刑法第30條第1項、第320條第1項之幫助
    竊盜罪。公訴意旨雖認被告係意圖為自己不法之所有，基於
    竊盜之犯意，而為上開竊盜犯行。惟被告堅詞否認有為上開
    侵入住宅竊盜之犯行；且證人乙○○、丙○○、黃玉蘭均未能指
    認被告即為上開侵入住宅竊盜之行為人，且卷附之監視器翻
    拍照片，雖有攝得1名不詳男子由失竊住處奔跑向上開被告
    平日使用之車輛乙情，然自上開監視器翻拍照片尚無法判斷
    該人是否為被告，卷內亦無其他證據足認被告有上開侵入住
    宅竊盜之犯行，或被告有與阿南共同謀議而以正犯之意思參
    與，縱被告抗辯與阿南聯絡之過程與手機內之通聯紀錄未盡
    不符，亦難遽認被告有上開侵入住宅竊盜之行為。又被告雖
    對本案上開侵入住宅竊盜行為施以助力，然被告於出借上開
    車輛時，尚無法預見係為以侵入住宅之方式行竊，故僅具有
    幫助普通竊盜之不確定故意，被告既未參與竊盜之構成要件
    行為，其所為應屬竊盜罪之幫助犯。公訴意旨認被告係侵入
    住宅竊盜之正犯，容有誤會，惟起訴之社會基本事實既屬相
    同，且已就上開事實、罪名告知被告（本院卷第56頁），爰
    依法變更起訴法條，併此敘明。 
(二)被告幫助他人犯竊盜罪，為幫助犯，應依刑法第30條第2項
    之規定，減輕其刑。
(三)爰以行為人之責任為基礎，審酌被告：1.正值青壯，竟不思
    以正途獲取財物，將自身使用之車輛出借他人，容任他人駕
    車犯罪，以獲取2,000元之代價，幫助他人犯罪，所為應予
    非難；2.犯後否認犯行，亦未與告訴人乙○○、丙○○調解成立
    ；3.兼衡其犯罪之手段、目的、動機、致告訴人乙○○所受損
    害之程度，暨其自述高中畢業之智識程度，目前在工地上班
    ，月薪約4萬元，離婚，育有2名未成年子女（參本院卷第57
    頁）等一切情狀，量處如主文所示之刑，並諭知易科罰金之
    折算標準。
三、沒收部分：
　　被告自承本案出借上開車輛後獲有2,000元之報酬，此為被
    告本案犯罪所得，爰依刑法第38條之1第1項前段宣告沒收，
    並依同條第3項規定諭知於全部或一部不能沒收或不宜執行
    沒收時，追徵其價額。 
據上論斷，應依刑事訴訟法第299條第1項前段第300條，刑法第3
20條第1項、第30條第1項、第2項、第41條第1項前段、第38條之
1第1項前段，刑法施行法第1條之1第1項，判決如主文。
本案經檢察官張時嘉提起公訴，檢察官丁○○到庭執行職務。
中　　華　　民　　國　　111 　年　　5 　　月　　20　　日
                  刑事第十八庭  法  官  李依達
以上正本證明與原本無異。
如不服本判決應於收受送達後20日內向本院提出上訴書狀，並應
敘述具體理由；其未敘述上訴之理由者，應於上訴期間屆滿後20
日內向本院補提理由書（均須按他造當事人之人數附繕本）「切
勿逕送上級法院」。
告訴人或被害人如不服判決，應備理由具狀向檢察官請求上訴，
上訴期間之計算，以檢察官收受判決正本之日起算。
                                書記官  陳彥蓉
中　　華　　民　　國　　111 　年　　5 　　月　　20　　日

附錄本案論罪科刑法條：
中華民國刑法第30條第1項前段
幫助他人實行犯罪行為者，為幫助犯。雖他人不知幫助之情者，
亦同。 

中華民國刑法第320條
意圖為自己或第三人不法之所有，而竊取他人之動產者，為竊盜
罪，處五年以下有期徒刑、拘役或五十萬元以下罰金。
意圖為自己或第三人不法之利益，而竊佔他人之不動產者，依前
項之規定處斷。
前二項之未遂犯罰之。